【裁判字號】    97,破,36
【裁判日期】    970319
【裁判案由】    破產宣告
【裁判全文】
臺灣臺北地方法院民事裁定                97年度破字第36號
聲  請  人  甲○○
上列聲請人聲請破產宣告事件，本院裁定如下：
    主  文
聲請駁回。
聲請程序費用由聲請人負擔。
    理  由
一、按破產宣告後，如破產財團之財產不敷清償財團費用及財團
    債務時，法院因破產管理人之聲請，應以裁定宣告破產終止
    ，破產法第148 條規定甚明，依上開法條規定意旨，如破產
    宣告後，破產財團之財產即已不敷清償最基本之財團費用及
    財團債務，則其他破產債權更無法受償，破產程序之進行已
    無必要，故法院應依聲請宣告破產終止。而依破產法第63條
    第2 項規定，破產固係對於債務人不能清償債務者宣告之，
    但法院就破產之聲請得依職權為必要之調查，若債務人確係
    毫無財產，則破產財團即不能構成，至若破產財團雖勉可組
    成，然其破產財團之財產尚不足清償破產程序之費用，更遑
    論清償破產債權，參酌前開條文規定之意旨，即無進行破產
    程序之必要，而應駁回其聲請，最高法院91年台抗字第60號
    裁定意旨參照。次按，釋明事實上之主張者，得用可使法院
    信其主張為真實之一切證據。但依證據之性質不能即時調查
    者，不在此限。又關於和解或破產之程序，除本法有規定外
    ，準用民事訴訟法之規定，民事訴訟法第284條、破產法第5
    條亦分別定有明文。
二、本件聲請意旨略以：聲請人配偶經友人慫恿下，參與多項投
    資，除未獲利，還慘遭詐騙，數度自殺尋短且罹患精神疾病
    ，已喪失生活意志。聲請人為保護配偶，向多家銀行借貸解
    決債務，然聲請人為職業軍人，不得兼職，無法以固定收入
    償還鉅額債務，而向親友借貸渡日，陷入以債養債窘境，迫
    於無奈於民國97年3月間申請退伍，負債金額約新台幣（下
    同）6,694,306元，負債顯然大於資產，已無力清償債務。
    又聲請人之友人許惠玟贈與聲請人400,000元，使聲請人有
    可供組成破產財團之財產，爰依破產法之規定聲請宣告破產
    云云。
三、經查，聲請人雖陳報積欠安泰商業銀行63,439元、聯邦商業
    銀行104,080元、台灣新光商業銀行152,469元、大眾商業銀
    行176,361元、花旗商業銀行322,218元、中華商業銀行623,
    568元、台新商業銀行624,226元、台東區中小企業商業銀行
    610,000元、國泰世華商業銀行723,945元、渣打國際銀行29
    4,000元、蘇玉良3,000,000元，合計共6,694,306元。聲請
    人現無其他資產，此有聲請人所提出之財政部台北市國稅局
    財產歸屬資料清單在卷可稽，堪認定為真實。而聲請人主張
    其友人許惠玟贈與400,000元，供聲請人組成破產財團之財
    產等情，固提出許惠玟之存摺影本為證，惟許惠玟是否願將
    存款贈與聲請人，並未提出相關證據，難謂聲請人對許惠玟
    願贈與400,000元之主張以為相當之釋明，因之，聲請人此
    部分之主張即難遽認為真實。綜上所述，即難認聲請人有任
    何財產可供組成破產財團，則聲請人自無足資支付破產財團
    之管理、變價及分配所生之費用、破產管理人報酬、破產人
    及其家屬之必要生活費等項，破產債權人亦無法獲得相當比
    例之受償，如宣告聲請人破產，無異徒增破產程序及費用之
    浪費，復無益於債權人，是本件缺乏進行破產程序之實益，
    聲請人聲請宣告破產即無理由，應予駁回。
四、依破產法第5 條、民事訴訟法第95條、第78條，裁定如主文
    。
中    華    民    國    97    年    3     月    19    日
                  民事第六庭  法  官  蕭清清
以上正本係照原本作成。
如對本裁定抗告，須於裁定送達後10日內向本院提出抗告狀，並
繳納抗告費新台幣1,000元。
中    華    民    國    97    年    3    月     19    日
                              書記官  林秀娥


司法院資訊處製作；財團法人民間司法改革基金會備份。
